臺灣屏東地方法院刑事裁定
111年度單禁沒字第86號
聲  請  人  臺灣屏東地方檢察署檢察官
被      告  游金昌



上列被告因違反毒品危害防制條例案件（109年度毒偵字第989、
990、991、992號），經檢察官聲請單獨宣告沒收（111年度聲沒
字第137號），本院裁定如下：
    主  文
扣案如附表編號一至四所示之物均沒收銷燬之。扣案如附表編號
五所示之物沒收。
    理  由
一、聲請意旨如附件檢察官聲請書之記載。
二、按查獲之第一、二級毒品，不問屬於犯罪行為人與否，均沒
    收銷燬之，此觀毒品危害防制條例第18條第1項前段自明。
    又供犯罪所用、犯罪預備之物或犯罪所生之物，屬於犯罪行
    為人者，得沒收之；違禁物或專科沒收之物得單獨宣告沒收
    ；刑法第38條第2項之物，因事實上或法律上原因未能追訴
    犯罪行為人之犯罪或判決有罪者，得單獨宣告沒收，刑法第
    38條第2項、第40條第2項、第3項亦有明文。檢察官依刑事
    訴訟法第253條或第253條之1為不起訴或緩起訴之處分，對
    供犯罪所用、供犯罪預備或因犯罪所得之物，以屬於被告者
    為限，亦得單獨聲請法院宣告沒收，刑事訴訟法第259條之1
    同有明文。又毒品危害防制條例第18條第1項前段規定所稱
    「專供」施用毒品之器具，係指器具本身之性質上係「專」
    以供施用毒品者而言；若通常可供、或原本係供他項用途之
    器具，以之施用毒品，則非屬之。另檢察官依法為不起訴或
    緩起訴處分確定後，若本得基於違禁物或專科沒收物之相關
    規定聲請法院單獨宣告沒收，卻誤引（未援引各該相關規定
    ）或贅引（已援引各該相關規定）刑事訴訟法第259條之1作
    為聲請依據時，因該等物品本即屬應宣告沒收且得單獨聲請
    法院宣告沒收之物，法院此時仍得裁定宣告沒收（銷燬）之
    ，並自行援引適當之規定，不受檢察官聲請書所載法條之限
    制（臺灣高等法院暨所屬法院98年法律座談會刑事類提案第
    39號研討結果參照）。
三、經查：
  ㈠被告游金昌前因民國108年2月27日7時30分許為警採尿時起回
    溯120小時內某時施用第一、二級毒品案件，經臺灣桃園地
    方法院以108年度毒聲字第259號裁定送觀察、勒戒後，認無
    繼續施用毒品之傾向，於110年9月27日釋放出所（下稱前案
    ）。而本案被告除前案外所施用毒品時間均係在前案觀察、
    勒戒執行完畢前所為，而為該次觀察、勒戒效力所及，上揭
    事實經臺灣屏東地方檢察署檢察官以109年度毒偵字第989、
    990、991、992、993、994號為不起訴處分確定等情，有前
    揭不起訴處分書及臺灣高等法院被告前案紀錄表各1份在卷
    可稽。
  ㈡扣案如附表編號1至4所示之物經送鑑定結果，分別檢出含有
    第一級毒品海洛因、第二級毒品甲基安非他命成分，有台灣
    檢驗科技股份有限公司濫用藥物檢驗報告（報告編號：UL/2
    019/00000000）、法務部調查局濫用藥物實驗室108年8月5
    日調科壹字第10823016200號鑑定書、詮昕科技股份有限公
    司108年6月13日編號A0000000藥物檢驗報告、詮昕科技股份
    有限公司108年6月13日編號A0000000藥物檢驗報告各1份附
    卷可佐（分見臺灣桃園地方檢察署【下稱桃園地檢】108年
    度毒偵字第1658號卷第66頁、桃園地檢108年度毒偵字第417
    5號卷第65頁、桃園地檢108年度毒偵字第5493號卷第21頁、
    第26頁），均為查獲之第一、二級毒品，均應依毒品危害防
    制條例第18條第1項前段規定宣告沒收銷燬。又上開包裝海
    洛因、甲基安非之包裝袋3只，因與其內所殘留之海洛因、
    甲基安非他命難以析離，且無析離之實益與必要，均應視同
    為查獲之第一、二級毒品，一併諭知沒收銷燬；至鑑驗耗損
    部分因已滅失，爰不另宣告沒收銷燬。
  ㈢又扣案如附表編號5所示之物，為被告所有，並供其施用安非
    他命所用乙節，業據被告於警詢及偵訊中均自承在卷（桃園
    地檢108年度毒偵字第2479號卷第7頁、第47頁反面），爰依
    刑法第38條第2項前段規定宣告沒收。綜上，本件聲請人之
    聲請，核與前揭規定並無不合，應予准許。至聲請人雖引刑
    法第38條第1項、第40條第2項、毒品危害防制條例第18條第
    1項前段之規定，並漏引刑法第38條第2項、第40條第3項規
    定為沒收之依據，惟本件聲請意旨既已敘明係聲請對上開物
    品宣告沒收，則本院並不受檢察官所引用條文之拘束，得自
    行適用適當之條文而為裁定，爰更正此部分檢察官聲請沒收
    之法律依據，附此敘明。
四、依刑事訴訟法第455條之36第2項，毒品危害防制條例第18條
    第1項前段，刑法第11條、第38條第2項前段、第40條第2項
    、第3項，裁定如主文。
中　　華　　民　　國　　111 　年　　6 　　月　　23　　日
                  刑事第一庭    法  官  涂裕洪
以上正本證明與原本無異。
如不服本裁定，應於送達後5日內，向本院提出抗告狀。 
中　　華　　民　　國　　111 　年　　6 　　月　　23　　日
                                書記官  簡慧瑛
附表：　
編號 物品  數量  備註  1 海洛因 1包（含包裝袋1只） 含袋毛重1.36公克 檢驗前淨重1.02公克 檢驗後淨重1.0公克 2  海洛因 1包（含包裝袋1只） 含袋毛重0.59公克 檢驗前含袋毛重0.5206公克 3 海洛因香菸 1支 0.1公克  4 甲基安非他命 1包（含包裝袋1只） 含袋毛重0.93公克 檢驗前含袋毛重0.8661公克 5 甲基安非他命 1包（含包裝袋1只） 含袋毛重13.97公克